臺灣嘉義地方法院民事判決
110年度訴字第194號
原      告  楊寶富  

被      告  HUYNH  MINH  THO (音譯 黃明土)

上列當事人間請求損害賠償事件，經本院於民國110年7月 7日言
詞辯論終結，判決如下：
    主  文
被告應給付原告新臺幣（下同）40萬元，及自民國110年4月7日
起至清償日止，按年息百分之5計算之利息。
原告其餘之訴駁回。
訴訟費用由被告負擔百分之40，由原告負擔百分之60。
本判決第一項原告勝訴部分得假執行。
原告其餘假執行之聲請駁回。
    事實及理由
一、原告起訴主張：
（一）原告與訴外人甲○○於民國102年1月25日結婚，被告為一非
      法居於台灣之越南籍人士，被告明知甲○○為有夫之婦，竟
      隱瞞自己同樣已婚之事實，逾越一般正常男女社交之分際
      ，與甲○○發展不正當男女親密關係及發生如附表所示之通
      姦行為。爰依民法第184條第1項、第195條第1、3項之規
      定，請求賠償精神慰撫金。
（二）訴之聲明：
   1、被告應給付原告100萬元及自起訴狀繕本送達被告之翌日
      起至清償日止，按年息百分之5計算之利息。
   2、訴訟費用由被告負擔。
   3、原告願供擔保請准宣告假執行。  
二、被告則以：
（一）伊沒有與原告之妻甲○○發生關係，請原告負舉證之責。原
      告所提照片是伊與甲○○所拍。
（二）聲明：原告之訴駁回。
三、本院判決斷：
（一）原告與甲○○係夫妻，現婚姻仍存續中，此有戶籍謄本可證
      （本院卷第81頁）。
（二）被告與甲○○有附表所示之性行為之事實，業經甲○○、乙○○
      證述明確：
　 1、甲○○證稱：「原告是我先生，本院卷第19、21頁相片是黃
      明土，有跟被告發生性行為六次。第一次是在嘉義阮氏玉
      的家。第二次高雄岡山阮氏玉朋友的家，第三次在嘉義黃
      明土哥哥住的地方，第四次高雄的飯店，第五次也是黃明
      土哥哥住的地方，最後一次是黃明土嘉義住的地方。跟他
      發生關係的時候，他知道我已婚，因為那天阮氏玉有請客
      ，我有帶我老公跟小孩去，我那時候還不認識他，所以他
      知道我有老公。那次阮氏玉在高雄唱ＫＴＶ的時候，阮氏玉
      有叫黃明土來，本來阮氏玉要帶黃明土回嘉義，結果黃明
      土沒有回嘉義，他就留在高雄，當天晚上就用哥哥的居留
      證去住飯店，然後他叫我隔天去飯店買東西進去吃，然後
      我們就有發生關係。黃明土是來這裡玩，然後就不回家了
      ，阮氏玉就找他去工作，還有他的姐姐在這裡」等語（本
      院卷第71、72頁）。若甲○○並無與被告發生性關係，何以
      會證述有外遇，而甘受婚姻破裂之危險。
　 2、乙○○證稱：「我從事徵信工作，原告是委託人，他是要我
      查他太太的外遇，目前有提供影片。有發現他太太去到他
      家附近的汽車旅館，至於去找何人我並不清楚。事後我們
      就把影片交給原告。我還有到男生的嘉義住處，拍攝到進
      出的人員。但是在嘉義的地方沒有拍到什麼不法的，在高
      雄的地方只有拍到一次」等語（本院卷第70頁）。並有光
      碟可證（本院卷第31頁）。據上可證甲○○有到旅館之一事
      並非虛構。
　 3、本院卷第27、29頁相片中之人係被告與甲○○，此為被告所
      自承（本院卷第170頁）。依上開相片，被告有親吻甲○○
      之臉頰，雙手合抱甲○○。可見其二人有親密關係。是甲○○
      證述其與被告發生性關係，應可採信。
　 4、綜上所述，被告明知甲○○係原告有配偶之人，其與甲○○有
      附表所示性行為之事實明確。
（三）原告可請求之賠償額為何？
   1、按因故意或過失，不法侵害他人之權利者，負損害賠償責
      任。故意以背於善良風俗之方法，加損害於他人者，亦同
      （民法第184條第1項）；不法侵害他人之身體、健康、名
      譽、自由、信用、隱私、貞操，或不法侵害其他人格法益
      而情節重大者，被害人雖非財產上之損害，亦得請求賠償
      相當之金額。其名譽被侵害者，並得請求回復名譽之適當
      處分。前二項規定，於不法侵害他人基於父、母、子、女
      或配偶關係之身分法益而情節重大者，準用之（民法第19
      5條第1、3 項）；不法侵害他人之人格權，被害人受有非
      財產上損害，請求加害人賠償相當金額之慰撫金時，法院
      對於慰撫金之量定，應斟酌實際加害情形、所造成之影響
      、被害人痛苦之程度、兩造之身分地位經濟情形及其他各
      種狀況，以核定相當之數額。
   2、次按婚姻係以夫妻之共同生活為其目的，配偶應互相協力
      保持其共同生活之圓滿安全及幸福，而夫妻互守誠實，係
      為確保其共同生活之圓滿安全及幸福之必要條件，故應解
      為配偶因婚姻契約而互負誠實之義務，配偶之一方行為不
      誠實，破壞共同生活之圓滿安全及幸福者，即為違反因婚
      姻契約之義務而侵害他方之權利。是以所謂配偶權，指配
      偶間因婚姻而成立以互負誠實義務為內容之權利。職是，
      如明知為他人配偶卻故與之交往，其互動方式依社會一般
      觀念，已足以動搖婚姻關係所重應協力保持共同生活圓滿
      安全幸福之忠實目的時，不得謂非有以違背善良風俗之方
      法，加損害於他人之故意，茍配偶確因此受非財產上之損
      害即精神上痛苦，自亦得依法請求賠償。是侵害配偶權之
      行為，並不以通姦、相姦行為為限，倘夫妻任一方與他人
      間存有逾越結交普通朋友等一般社交行為之不正常往來，
      其行為已逾社會一般通念所能容忍之範圍，已達破壞婚姻
      共同生活之圓滿安全及幸福之程度，即足當之。又情節是
      否重大，應視個案侵害程度、損害狀況、被害人之痛苦程
      度及忍受能力等個別情事，客觀判斷之。
   3、被告明知甲○○係配偶有配偶之人，其與甲○○有附表所示性
      行為之事實明確，此屬破壞原告夫妻婚姻之圓滿安全與幸
      福，是被告侵害原告基於配偶關係，對於婚姻共同生活應
      享有圓滿安全及幸福之人格身分法益，而屬情節重大，原
      告精神上當受有痛苦，則其依侵權行為損害賠償之規定，
      請求被告賠償，自屬有據。
   4、原告係51年次，已婚，有一小孩，經商，高中肄業，每月
      收入約10萬元，有不動產。被告係1990年8月13日出生，
      已婚，有小孩，受九年教育，沒有財產，現沒有收入，此
      為兩造所陳明（本院卷第73、180頁）。本院參酌兩造上
      述之身分、地位、經濟能力，被告未與原告和解等情，認
      原告請求之精神慰撫金以40萬元為適當。
   5、復按，給付有確定期限者，債務人自期限屆滿時起，負遲
      延責任。給付無確定期限者，債務人於債權人得請求給付
      時，經其催告而未為給付，自受催告時起，負遲延責任。
      其經債權人起訴，或依督促程序送達支付命令，與催告有
      同一之效力（民法第229條第1、2項）；又遲延之債務，
      以支付金錢為標的者，債權人得請求依法定利率計算之遲
      延利息。但約定利率較高者，仍從其約定利率（民法第23
      3條第1項）；應付利息之債務，其利率未經約定，亦無法
      律可據者，週年利率為百分之5（民法第203條）。查，原
      告請求被告應賠償之金額，並未定有給付之期限，原告請
      求自起訴狀繕本送達被告之翌日起，按年息百分之5計算
      之利息，並未逾上開規定之範圍，自無不合。又原告上開
      起訴狀繕本係於110年3月26日寄存送達予被告收受，此有
      送達回證附卷可稽（本院卷第47頁）。依民事訴法第138
      條第2項所定，寄存送達，自寄存之日起，經10日發生效
      力，並參之最高法院94年度第1次庭長、法官會議決議「
      寄存送達發生效力所應經10日期間，應自寄存日之翌日起
      算」。故本件送達應自110年4月6日生效。從而，原告本
      於侵權行為損害賠償請求權之法律關係，請求被告給付40
      萬元，及自起訴狀繕本送達翌日即110年4月7日起至清償
      日止，按年息百分之5計算之利息部分，為有理由，應予
      准許。原告逾上開之請求，為無理由，應予駁回。
　 6、原告勝訴為40萬元，因未逾50萬元，依民事訴訟法第389
      條第1項第5款之規定，法院應依職權宣告假執行，原告就
      其勝訴部分所為假執行之聲請，應視為僅促使法院發動其
      職權，爰依職權宣告假執行。至於原告敗訴部分，其假執
      行之聲請，已無所據，應予駁回。
五、訴訟費用裁判之依據：民事訴訟法第79條。
中　　華　　民　　國　　110 　年　　7 　　月　 21 　　日
                  民事第一庭法　官　馮保郎   
以上正本係照原本作成。
如不服本判決，應於送達後20日內，向本院提出上訴狀（須按對
造人數提出繕本）及表明上訴理由，並依上訴利益繳交第二審裁
判費。如委任律師提起上訴者，應一併繳納上訴審裁判費。
中　　華　　民　　國　　110 　年　　7 　　月　　21　　日
　　                        書記官　蔡沛圻

附表：
編號 時間 地點 事發經過  1 109/6/25 訴外人阮氏玉住處（嘉義縣○○鎮○○路000巷0弄00號) 被告於端午節當日在訴外人阮氏玉住處房間強迫訴外人甲○○與其發生性行為  2 109/7/6 訴外人阮氏玉在岡山的朋友家中 訴外人阮氏玉開車載訴外人甲○○至岡山的朋友家中，當時被告也在場，二人在房間内發生性行為  3 109/7/8- 109/7/10 訴外人黃明錄住處（嘉義縣○○鎮○○○○○000號） 被告與訴外人甲○○在訴外人黃明錄住處過夜3日，二人在房間内發生性行為  4 109/7/26- 109/7/27 高雄麗登旅館101號房間（高雄市○○區○○街0號） 被告於109/7/26晚間冒用其兄即訴外人黃明錄之證件入住101號房；訴外人甲○○於109/7/27上午7時許騎機車進入麗登旅館，二人在房間内發生性行為  5 109/8/5 訴外人黃明錄住處（嘉義縣○○鎮○○○○○000號） 被告與訴外人甲○○在訴外人黃明錄住處之房間内發生性行為  6 109/8/11- 109/8/16 被告住處 訴外人甲○○在被告住處過夜5日，二人在房間内發生性行為